【裁判字號】    97,交聲,2282
【裁判日期】    980709
【裁判案由】    違反道路交通管理處罰條例聲明異議
【裁判全文】
臺灣臺北地方法院交通事件裁定        97年度交聲字第2282號
原處分機關  臺北市交通事件裁決所
異  議  人
即受處分人  丁○○
上列異議人即受處分人因違反道路交通管理處罰條例案件，對於
臺北市交通事件裁決所於中華民國97年8 月22日所為之處分（原
處分案號：北市裁罰字第裁22—A1A229006 號）聲明異議，本院
裁定如下：
    主  文
異議駁回。
    理  由
一、按汽車在同一車道行駛時，除擬超越前車外，後車與前車之
    間應保持隨時可以煞停之距離；汽車行駛時，駕駛人應注意
    車前狀況，隨時採取必要之安全措施，道路交通安全規則第
    94條第1 項、第3 項定有明文。另汽車駕駛人，駕駛汽車違
    反道路交通安全規則，因而肇事致人受傷者，記違規點數3
    點，道路交通管理處罰條例第61條第3 項亦有明文。
二、本件異議人即受處分人（下稱受處分人）丁○○，於民國97
    年6 月5 日17時30分許，駕駛車牌號碼097-AC號營業大客車
    行經臺北市○○路○ 段與忠順街口時，因未保持隨時可以煞
    停之距離，及注意車前狀況，而與其前方因燈號轉換而減速
    暫停紅燈之由彭元屏所騎乘之車牌號碼EHG-386 號機車車尾
    發生碰撞，並致乙○○倒地受傷，經警以受處分人有「未注
    意車前狀況之違反道路交通安全規則，肇事致人受傷」之違
    規行為，掣單舉發，嗣受處分人於舉發通知單上所載應到案
    日期（即97年8 月13日）前向臺北市交通事件裁決所提出申
    訴，經原處分機關函請原舉發機關及臺北市政府警察局交通
    警察大隊調查結果，仍認受處分人有前開違規行為，原處分
    機關乃於同年8 月22日依道路交通管理處罰條例第61條第3
    項之規定，裁處受處分人記違規點數3 點。受處分人不服，
    於法定期間內之97年18月28日具狀聲明異議，合先敘明。
三、受處分人異議意旨略以：伊於上開時間駕駛前揭大客車行經
    臺北市○○路、忠順街口時，因前方車牌號碼為EHG-386 之
    機車速度緩慢，故已輕帶煞車減速至約時速20公里，並與之
    保持目視約1 公尺，實際約3 公尺之距離，但前方機車於路
    口號誌燈號由綠轉黃時，即停止不前，致伊煞車不及而追撞
    前方機車，惟因對方傷勢輕微，故雙方於次日即達成和解。
    經伊事後檢查，始發現前揭大客車之右前後輪已幾近全無煞
    車功能，致使煞車距離增加，才會追撞前方機車，但警方於
    製作現場圖時，卻未標示現場煞車痕及散落物之位置，逕認
    伊有未注意車前狀況之違規行為，是員警舉發有誤，為此聲
    明異議，請求撤銷原裁罰云云。
四、經查：
  (一)受處分人於上開時間，駕駛前揭大客車，沿臺北市○○路○
    段由北往南方向行駛，於行經同路與忠順街口處，因未注意
    車前狀況及未保持安全車距，致其所駕駛上開車輛之右前保
    險桿及車頭自後方撞擊同向由彭元屏所騎乘之車牌號碼EHG-
    386 號機車車尾，使該機車受有後車尾毀損、前軸斷損、左
    側車身刮毀損、左前後視鏡折斷之毀損及乙○○因而倒地並
    受有左手腳多處擦外傷等情，業據證人即當場被受處分人撞
    傷之被害人乙○○於本院調查時證稱：伊於上揭時間騎乘前
    開機車行經前揭路口時，因見路口號誌已由綠燈轉為黃燈，
    便減速煞車以停等紅燈，接著就遭受處分人所駕駛之大客車
    自後方撞擊，遭撞擊前，伊有聽到公車煞車的聲音，撞擊後
    受處分人當場有對伊說是他跟車太緊，才會撞上伊等語綦詳
    （見本院卷第55頁反面至第66頁反面），而受處分人於本院
    調查時亦自承其於撞擊後曾向證人乙○○表示係伊跟車太緊
    ，才會撞上證人乙○○等語無訛（見本院卷第56頁反面），
    參以受處分人於案發時曾自承伊當時沿辛亥路7 段外側車道
    北向南行駛至肇事地點時，因路口號誌轉換為黃燈，此時與
    伊同向同車道之EHG-386 號輕型機車便煞車，伊來不及煞車
    ，前車頭才撞擊該機車後車尾而肇事等語明確，有臺北市政
    府警察局文山一分局交通分隊交通事故談話紀錄表1 份在卷
    可稽（見本院卷第33頁），堪認受處分人確有未保持行車安
    全距離之違規，否則在證人乙○○於前揭路口號誌燈號由綠
    燈轉為黃燈，係減速煞車慢行，尚非因突見紅燈而緊急煞車
    之際，受處分人如何無法及時煞停，致肇生本件事故？再衡
    以受處分人所駕駛者為車體較高、視線較佳之大客車，當能
    自遠處即知曉路口號誌即將由黃燈變換為紅燈之情，理應減
    速慢行，與前車保持適當距離以為隨時停車之準備，惟仍因
    煞車不及而追撞前車肇事，實難謂其無「未保持隨時可以煞
    停之距離」及「未注意車前狀況」之過失。此外，並有臺北
    市警察局交通警察大隊97年8 月8 日北市警交大事字第0973
    3225400 號函暨所檢附之道路交通事故初步分析研判表、道
    路交通事故補充資料表、道路交通事故談話紀錄表、道路交
    通事故現場圖各1 份（見本院卷第10頁至第16頁），臺北市
    政府文山第一分局97年10月23日北市警文一分字第09731278
    500 號函所檢附之現場照片7 張（見本院卷第35頁至第38頁
    ），及臺北市警察局交通警察大隊97年11月7 日北市警交大
    事字第09734241900 號函暨所檢附之車牌號碼097-AC行車紀
    錄器分析報告表等資料1 份（見本院卷第44頁至第48頁）附
    卷可佐，堪認受處分人於上揭時、地確有駕駛前開大客車，
    違反道路交通安全規則肇事致人受傷之違規行為甚明。
  (二)受處分人雖辯稱：伊確實有保持足夠之煞停距離，但因上開
    營業用大客車之右車輪煞車系統有故障，才致伊無法煞停而
    肇事云云。惟證人即負責維修上開大客車之欣欣客運中興站
    技工丙○○於本院調查時結證稱：上開車號097-AC營業用大
    客車的左右輪煞車都沒有問題，且該車在97年2 月份曾做過
    三級保養，根據紀錄，當時該車前後輪之全部煞車皮均已更
    換為新的，又該車於同年3 月18日作車輛定期檢查時，其煞
    車測試亦均正常。再於一般情形，伊公司之營業用大客車約
    5 個月到半年做1 次三級保養，做三級保養時，4 個輪胎都
    要拆下來，檢查煞車皮的厚度，以目視測量煞車皮之厚度是
    否已薄到需要更換。而上開車輛於同年8 月份再次進行定期
    之車輛三級保養時，經檢查結果，該車前後輪之煞車皮厚度
    均在標準範圍內，故毋須更換，甚且該車於同年12月4 日進
    行二級保養時，其煞車皮經檢查仍在標準範圍之內。此外，
    上開車輛經伊於97年6 月6 日、同年12月4 日所作的檢修過
    程中，並未發現有可能導致煞車失靈的漏油或煞車皮與煞車
    鼓間隙過大等情形，車子的左右輪煞車都沒有問題，況當車
    輛之煞車皮與煞車鼓間隙過大時，車輛儀表板上的警示燈會
    亮起，以提醒駕駛人等語綦詳（參本院卷第86頁至第89頁）
    ，並有證人丙○○所庭呈之中興客運97年度3 月份各營運站
    車輛定期檢驗表、欣欣客運公司中興站97年6 月份車輛保修
    作業日記各1 份（見本院卷第92頁至第97頁）存卷可考。另
    觀之臺北市政府警察局文山一分局交通分隊交通事故談話紀
    錄表所載內容，及證人即本件違規舉發員警甲○○與證人乙
    ○○於本院調查時均證稱：受處分人於案發時從未反應有煞
    車故障之問題，反表示係因其跟車太緊，煞車不及而肇事等
    情明確（見本院卷第54頁至第58頁），又參以受處分人所駕
    駛之上開車輛於事故發生前後之歷次保養記錄，均未有該車
    輛煞車系統異常進而維修、調整之情，已如上述，再質之受
    處分人於本院調查時亦自承其於案發時踩煞車之際，並未見
    到上開警示燈亮起等情無誤（見本院卷第88頁），而受處分
    人又未提出其他之證據資料，證明上開車輛確有煞車失靈之
    機械故障以供本院調查，是受處分人前揭所辯：伊有保持足
    夠之煞停距離，係因上開營業用大客車之右車輪煞車系統故
    障，才無法煞停而肇事云云，尚非可採。
  (三)再受處分人雖於97年8 月22日自行至上開路口，拍攝路面上
    留有車輛左前輪煞車痕殘留痕跡之照片1 張（見本院卷第18
    頁下方），並辯稱：該煞車痕即為其所駕駛之前揭車輛於案
    發時地所留，且該煞車痕僅殘留有左側痕跡，右側則無，足
    見其所駕駛上開車輛之右車輪煞車系統確有故障云云。然考
    諸受處分人所攝上開照片時間為97年8 月22日，距案發時間
    已相距有2 個月之久，而上開路段亦非人煙罕至、門可羅雀
    之處，是該照片上所呈現之煞車痕是否確由受處分人所駕駛
    之大客車所留，已非無疑。再證人甲○○於本院調查時亦結
    證稱：伊於繪製本件道路交通事故現場圖時，為免妨礙交通
    ，乃係先固定車輛相關位置後，即請受處分人將車子駛離至
    路旁，伊再詳細檢查路面上之跡證，伊當時未見到路面上有
    何煞車痕或散落物之情況，伊便照之前固定好的位置及現場
    所見情狀丈量標記，製成本件道路交通事故現場圖，並請受
    處分人閱後簽名，受處分人當時亦無反應地上有煞車痕或散
    落物需要補充記載等情綦詳（見本院卷第57頁至第58頁），
    與受處分人自承其當時有親自看過上開道路交通事故圖，才
    簽名等情（見本院卷第58頁），核屬大致相符，並有上開道
    路交通事故現場圖1 份附卷可考（見本院卷第16頁），堪認
    前開道路交通事故現場圖上所繪製之車輛位置，確為案發時
    前揭2 車於撞擊發生時之停止位置無誤。又經本院至案發路
    口諭請證人林文正依上開道路交通事故現場圖，與處分人所
    提出之前揭卷附第18頁之攝有煞車痕之照片，依圖說比例還
    原現場相關位置之勘驗結果為，受處分人所駕駛之前開車輛
    車頭位置係在前揭煞車痕前緣之後，且其左側前輪胎中軸尚
    在該該煞車痕前緣後方3 公尺等情，有本院98年1 月22日勘
    驗筆錄1 份（見本院卷第105 頁至第108 頁）及勘驗照片8
    張（見本院卷第110 至113 頁）附卷可佐，按諸常理，煞車
    痕係由輪胎與地面間摩擦所產生之痕跡，惟觀之受處分人所
    駕駛前揭大客車之車頭，於發生撞擊停止時之位置，尚在該
    煞車痕前緣之後，而該車左前輪輪胎尚在其車頭之後約1 公
    尺半之遙，此業據證人甲○○於本院調查時結證屬實（見本
    院卷第58頁），足認上開照片所攝得之煞車痕，絕非受處人
    所駕駛之前開大客車於案發時間所留至明，是受處分人上揭
    所辯，應係其事後為免受罰，致影響其工作考績所為之飾卸
    之詞，諉無足採。
五、綜上所述，受處分人確有於上揭時、地駕駛車牌號碼097-AC
    號營業大客車，違反道路交通安全規則，因而肇事致人受傷
    之違規行為，原處分機關依道路交通管理處罰條例第61條第
    3 項之規定，裁處受分人記違規點數3 點，核無違誤。受處
    分人聲明異議，指摘原處分不當，為無理由，應予駁回。
據上論斷，應依道路交通案件處理辦法第19條，裁定如主文。
中    華    民    國    98    年    7    月    9    日
                  交通法庭    法  官  謝昀璉
上正本證明與原本無異。
如不服本裁定，應於裁定送達後5 日內向本院提出抗告狀。
                              書記官  鄭雅文
中    華    民    國    98    年    7     月    15    日


司法院資訊處製作；財團法人民間司法改革基金會備份。
